最高法院刑事判決　　　　　　　　　　　　　　　　九十三年度台上字第五九○號
　　上　訴　人　甲○○
　　選任辯護人　宋永祥律師
　　　　　　　　陳芝荃律師
　　上　訴　人　乙○○
右上訴人等因偽造文書等罪案件，不服台灣高等法院台中分院中華民國八十九年十月
三十一日第二審判決（八十七年度上訴字第七三四號，起訴案號：台灣彰化地方法院
檢察署八十六年度偵字第四一七五號），提起上訴，本院判決如左：
    主  文
原判決關於甲○○、乙○○共同公務員登載不實部分撤銷，發回台灣高等法院台中分
院。
其他上訴駁回。
    理  由
一發回部分：
本件原判決認定：上訴人甲○○於民國八十五年間，任職彰化縣政府工務局建築管理
課技佐，負責承辦彰化縣埤頭、竹塘、溪州、二林、芳苑、大城等鄉鎮建築使用執照
之核發及違章案件查報之彙整，為依據法令從事公務之人員，於八十五年三月十九日
許（公訴意旨誤載為八十五年底），受理上開合興新城十九戶房屋申請使用執照案件
，於同月二十一日於彰化縣政府工務局函稿應補正事項上記載缺相片，同月二十七日
勘察合興新城十九戶住宅時，明知該批建築未依建造執照核准之設計圖，於十九戶住
宅（即圖上編號Ａ１至Ａ房屋）之一、二樓間全數安裝鐵梯及於一樓至二樓間設置
樓梯口，竟與上訴人乙○○共同基於犯意聯絡，僅由乙○○提供外觀有鐵梯無梯口之
照片二張，經曾雪琴轉交甲○○，以示已補正改善，甲○○隨即於同年四月二十七日
，在其職務上所掌之公文書︱使用執照審查表「竣工建築物與核准圖樣是否相符」項
下予以填載相符，為不實之登載，致合興新城十九戶住宅因此不當取得使用執照，足
生損害於建築主管機關對合興新城十九戶房屋使用執照之審查、核發之正確性及該房
屋購買者之權益。因而撤銷第一審關於上訴人等之判決，改判仍論處甲○○、乙○○
共同公務員明知為不實之事項，而登載於職務上所掌之公文書罪刑，固非無見。
惟查：(一)、按證據雖已調查而其內容尚未明瞭者，即與未經調查無異，如遽行判決，
仍屬應於審判期日調查之證據未予調查。原審以證人即彰化縣政府建管課技士張漢玉
所證稱核發建照覆驗如不能再去現場看，可依文件或相片判別時就核准，樓梯部分依
規定不用附照片等情，因與證人曾雪琴所補正無梯口相片、甲○○所稱改善後仍應至
現場看等語及建物竣工照片不排除樓梯等情不符，而不予採認（見原判決第八頁倒數
第六行以下）。惟依卷內資料，甲○○於原審時已供明：「（問：按規定是否需親自
覆查？）認有需要及時間上許可就可去，但一般只需接受民眾的書面即可」等語（見
原審卷第二十八頁），並以「彰化縣政府七十九年至八十六年公文承辦件數與人力比
較表」說明當時彰化縣政府建管課人力與工作數量之比例懸殊，始衍生建管課核發建
照覆驗時有以照片判別之「行政慣例」等情以資佐證 (見原審卷第二二八頁反面至第
二三二頁)，原審未就該行政慣例之存否予以調查，遽不採取，已難謂適法。另關於
台灣省建築管理規則第十三條規定之「建物竣工照片」是否含樓梯部分、證人曾雪琴
所補正照片是否即屬核發建照程序所缺之「建物竣工照片」？此均非不能或難於調查
之事項，且與甲○○主觀上是否明知為不實事項而仍登載於公文書之故意至為相關，
原審未進一步詳予調查並敘明論述之心證理由，同有調查未盡與判決理由不備之違法
。(二)、按事實審法院本於調查所得，以供述證據認一部為真實者，固得採取或捨棄其
一部，以為裁判之根據，但其所以採取或捨棄一部分之心證理由，應詳為闡述，方足
以昭折服。本件原審採取乙○○於調查站及偵查中之供述作為不利之判斷，並以乙○
○於偵、審之初未供明確有做鐵梯及切割梯口，於原審始翻異前供係事後卸責之詞不
予採取（見原判決第七頁第五行以下），然乙○○於第一審法院八十七年一月五日調
查時已供稱：後來伊先做二個鐵梯，拿照片給曾雪琴，請他補至縣府等語（見一審卷
第四十一頁反面），亦經載明於原判決理由 (見原判決第五頁倒數第六行以下），原
判決予以併採，自有判決理由矛盾之可議。又證人曾雪琴證稱：伊印象中當初沒有樓
梯，甲○○有要求他們才做。當時伊有看到梯口等語（見原審卷第一六○頁）；證人
張娟紅證稱：乙○○有另外再切割梯口，大約是申請使用執照前切割等語 (見原審卷
第一六一頁正、反面）；彼等之供證與證人陳碧堂、黃秋芳之所為因開梯孔水電被切
斷改修、確有開梯孔之證述及其分別提呈出具之估價單、收據等（見原審卷第六十八
頁至第七十頁、第一○六頁、第二一一頁）似相一致，如證人所述不虛，關係乙○○
有無依據工務局之要求安裝安全鐵梯及設置一、二樓間之樓梯口，與上訴人等主觀上
有無公務員登載不實之故意及犯意聯絡之判斷攸關，惟原審未予調查釐清，逕捨前揭
有利上訴人等之證詞，亦有判決理由不備及應於審判期日調查之證據未予調查之違法
。上訴意旨指摘原判決上開部分違背法令，尚非全無理由，應認有撤銷發回更審之原
因。
二駁回部分：
按刑事訴訟法第三百七十六條所列各罪之案件，經第二審判決者，不得上訴於第三審
法院，法有明文。查乙○○所犯刑法第三百四十二條第一項之背信罪，核屬刑事訴訟
法第三百七十六條第五款之案件。既經第二審判決，自不得上訴於第三審法院。乙○
○竟復就此部分提起上訴，顯為法所不許，應予駁回。
據上論結，應依刑事訴訟法第三百九十七條、第四百零一條、第三百九十五條前段，
判決如主文。
中　　　華　　　民　　　國　　九十三　　年　　　二　　　月　　 十二 　　日
                              最高法院刑事第八庭
                                  審判長法官  陳　炳　煌
                                        法官  陳　世　雄
                                        法官  韓　金　秀
                                        法官  吳　信　銘
                                        法官  徐　文　亮
      右正本證明與原本無異
                                              書  記  官
中　　　華　　　民　　　國　　九十三　　年　　　二　　　月　　二十三　　日
                                                                        ｖ
